最高法院刑事判決                              八十八年度台上字第三四八○號
    上  訴  人  甲○○  男
    選任辯護人  吳妙白律師
右上訴人因違反野生動物保育法案件，不服台灣高等法院中華民國八十六年六月十九
日第二審判決（八十六年度上訴字第一五二六號，起訴案號：台灣板橋地方法院檢察
署八十五年度偵字第二二五一八號），提起上訴，本院判決如左：
    主  文
原判決撤銷，發回台灣高等法院。
    理  由
本件原判決維持第一審判決論處上訴人甲○○以違反未經主管機關同意，買賣保育類
野生動物之規定為常業罪刑，駁回上訴人在第二審之上訴，固非無見。惟查：(一)、原
判決事實認定「甲○○……自民國八十五年六月間起，向真實名稱不詳之『鴻恩』、
『宏祥』、『上尚』等上游之水族同業販入象龜、綠鬣蜥、星龜、巨蜥等保育類野生
動物，將之存放在上址公司內陳列並銷售下游之水族館等客戶，而兼賴以維生」，理
由亦說明「被告顯係將販入之保育類野生動物陳列、展示自外即可看見水族箱之十四
號處所內，並供其客戶選購」，似均指上訴人係意圖販賣而陳列、展示保育類野生動
物。而主文維持第一審判決所載「甲○○以違反未經主管機關同意，買賣保育類野生
動物之規定為常業」，顯然與事實、理由不相適合，不無主文與事實、理由矛盾之違
法。(二)、野生動物保育法第三十五條第一項規定：「保育類野生動物、瀕臨絕種及珍
貴稀有野生動物產製品，非經主管機關之同意，不得買賣或在公共場所陳列、展示」
。第四十條第一項第二款規定：「違反第三十五條第一項規定，未經主管機關同意，
買賣或意圖販賣而陳列、展示保育類野生動物或瀕臨絕種及珍貴稀有野生動物產製品
者，處六月以上五年以下有期徒刑，得併科新台幣三十萬元以上一百五十萬元以下罰
金」。而所謂野生動物產製品，依同法第三條第六款之定義：「係指野生動物之屍體
、骨、角、牙、皮、毛、卵或器官之全部、部分或其加工品」而言。本件原判決認定
上訴人販賣之象龜、綠鬣蜥、星龜、巨蜥等保育類野生動物係活體（見原判決理由(四)
），非同法第三十五條第一項規定之產製品，似無違反該條項規定可言，是否成立同
法第四十條第二項、第一項第二款罪責，不無研求之餘地。原判決遽依同法第四十條
第二項、第一項第二款，論處上訴人罪刑，自嫌速斷。以上或係上訴意旨所指摘，或
為本院得依職權調查之事項，應認原判決有撤銷發回更審之原因。
據上論結，應依刑事訴訟法第三百九十七條、第四百零一條，判決如主文。
中      華      民      國    八十八    年      六      月     三十     日
                              最高法院刑事第三庭
                                  審判長法官  陳  錫  奎
                                        法官  洪  清  江
                                        法官  吳  昆  仁
                                        法官  李  伯  道
                                        法官  高  金  枝
      右正本證明與原本無異
                                              書  記  官
中      華      民      國    八十八    年      七      月      七      日
                                                                        Ｅ
